【裁判字號】    99,交聲,1158
【裁判日期】    990323
【裁判案由】    聲明異議
【裁判全文】
臺灣臺中地方法院交通事件裁定        99年度交聲字第1158號
原處分機關  交通部公路總局臺中區監理所
受處分人    甲○○
上列受處分人因違反道路交通管理處罰條例案件，對於交通部公
路總局臺中區監理所民國九十九年二月五日所為之處分（中監違
字第裁六０－Ｊ00000000號裁決書）聲明異議，本院裁
定如下：
    主  文
原處分撤銷，發回交通部公路總局臺中區監理所。
    理  由
一、原處分機關交通部公路總局臺中區監理所係以：受處分人甲
    ○○所有之車牌號碼ＯＬ－０一一一號自用小客車於民國九
    十八年九月二十七日上午十一時九分許，在臺六十三甲線零
    點三公里處，因「駕車行經有燈光號誌管制之交岔路口闖紅
    燈」之違規，經南投縣政府警察局交通警察隊依違反道路交
    通管理處罰條例第五十三條第一項規定逕行舉發。受處分人
    未於期限內到案，原處分機關遂於九十九年二月五日就前揭
    違規事實，以中監違字第裁六０－Ｊ00000000號裁
    決書裁處受處分人最高額罰鍰新臺幣（下同）五千四百元，
    並記違規點數三點。
二、受處分人聲明異議意旨略以：本人迄未收到裁決書所載投警
    交字第Ｊ00000000號舉發通知單，遽接獲本裁決書
    ，真不明所以。懇祈能俯體生活繁忙，既未收受裁決書載通
    知單，能一視同仁改依一般收到舉發通知書，依限逕繳之標
    準從輕裁罰，俾維公平。並註銷記點及退還逾繳罰鍰金額，
    不勝感禱等語。
三、按汽車駕駛人，行經有燈光號誌管制之交岔路口闖紅燈者，
    處新臺幣一千八百元以上五千四百元以下罰鍰；汽車駕駛人
    有第五十三條之情形者，除依原條款處罰鍰外，並予記違規
    點數三點；本條例所定罰鍰之處罰，受處罰人接獲違反道路
    交通管理事件通知單後，於十五日內得不經裁決，逕依第九
    十二條第三項之罰鍰基準規定，向指定之處所繳納結案；不
    服舉發事實者，應於十五日內，向處罰機關陳述意見；其不
    依通知所定期限前往指定處所聽候裁決，且未依規定期限繳
    納罰鍰結案或向處罰機關陳述意見者，處罰機關得逕行裁決
    之，道路交通管理處罰條例第五十三條第一項、第六十三條
    第一項第三款及第九條第一項分別定有明文。另按逕行舉發
    道路交通管理事件，應按已查明之資料填註車牌號碼、車輛
    種類、車主姓名及地址，並於通知單上方空白處加註逕行舉
    發之文字後，由舉發機關送達被通知人；處理違反道路交通
    管理事件，有關文書送達之程序，依行政程序法之規定；送
    達，於應受送達人之住居所、事務所或營業所為之；於應送
    達處所不獲會晤應受送達人時，得將文書付與有辨別事理能
    力之同居人、受僱人或應送達處所之接收郵件人員；送達，
    不能依前二條規定為之者，得將文書寄存送達地之地方自治
    或警察機關，並作送達通知書兩份，一份黏貼於應受送達人
    住居所、事務所、營業所或其就業處所門首，另一份交由鄰
    居轉交或置於該送達處所信箱或其他適當位置，以為送達；
    前項情形，由郵政機關為送達者，得將文書寄存於送達地之
    郵政機關；寄存機關自收受寄存文書之日起，應保存三個月
    。違反道路交通管理事件統一裁罰基準及處理細則第十一條
    第一項第四款、第五條、行政程序法第七十二條第一項前段
    、第七十三條第一項及第七十四條亦規定甚明。
四、經查：
  (一)受處分人甲○○所有車牌號碼ＯＬ－０一一一號自用小客
      車，於九十八年九月二十七日上午十一時九分許，在臺六
      十三甲線零點三公里處，因「駕車行經有燈光號誌管制之
      交岔路口闖紅燈」之違規，經南投縣政府警察局交通警察
      隊依違反道路交通管理處罰條例第五十三條第一項規定逕
      行舉發等情，有南投縣政府警察局投警交字第Ｊ0000
      0000號舉發違反道路交通管理事件通知單一份及採證
      照片二幀在卷可稽，受處分人於聲明異議狀中對此闖紅燈
      情節亦無異詞，是其有道路交通管理處罰條例第五十三條
      第一項之交通違規事實，堪以認定。
7 (二)受處分人雖以未收到舉發通知單等語置辯。惟查，受處分
      人之戶籍地址自八十一年四月二十九日迄今均係設在「臺
      中市○區○村路○段一０六巷三十九號」，此有受處分人
      個人基本資料查詢結果在卷足憑。而上開舉發通知單暨採
      證照片等文件，原舉發機關南投縣政府警察局委由郵政機
      關以郵務掛號之方式送達至受處分人之上開戶籍地址，因
      不獲會晤應受送達人、有辨別事理能力之同居人、受僱人
      或應送達處所之接收郵件人員等，經招領逾期退回，原舉
      發單位再於九十八年十一月十七日以寄存送達方式寄發，
      於九十八年十一月二十日送達於臺中福平里郵局寄存等情
      ，亦有南投縣政府警察局投警交字第０九九０００七一一
      八號函及南投縣政府警察局送達證書等附卷可參，則依前
      開行政程序法第七十四條規定，本件舉發通知單已生合法
      送達效力。惟本件舉發通知單合法送達受處分人之日期為
      九十八年十一月二十日，而舉發通知單應到案日期為九十
      八年十一月十九日前，寄存送達日期已在舉發通知單上所
      載應到案日期之後，受處分人縱使在寄存送達當日前往郵
      局領取該份舉發通知單，亦無從依其上所記載之應到案期
      限，享有自動到案並繳納較低額罰鍰之機會。原處分機關
      交通部公路總局臺中區監理所疏未詳查及此，認定受處分
      人逾越應到案期限，而逕依違反道路交通管理事件統一裁
      罰基準表裁處罰鍰五千四百元，於法即有未合，已難維持
      。
五、綜上所述，受處分人提起本件聲明異議，並無理由。惟因本
    件舉發違反道路交通管理事件通知單送達日期已逾應到案日
    期，於法尚有未合。原處分應予撤銷，並發回原處分機關，
    由舉發機關重新送達舉發通知單，並給予受處分人合理之應
    到案期限，始能認定受處分人有無逾越指定期間拒不到案繳
    納罰鍰之情事，再依法定程序處理，方屬周全。
六、據上論斷，應依道路交通管理處罰條例第八十七條第二項，
    道路交通案件處理辦法第二十條規定，裁定如主文。
中    華    民    國    99    年    3     月    23    日
                  交通法庭  法  官  張清洲
以上正本證明與原本無異。
如不服本裁定應於送達後五日內向本院提出抗告狀。
                            書記官  詹東益
中    華    民    國    99    年    3     月    23    日

司法院資訊處製作；財團法人民間司法改革基金會備份。
